【裁判字號】    97,抗,253
【裁判日期】    970625
【裁判案由】    損害賠償
【裁判全文】
臺灣高等法院臺中分院民事裁定  97年度抗字第253號
抗告人  甲○○
相對人  乙○○
上列抗告人甲○○與相對人葉棟梁間損害賠償事件，抗告人對於
中華民國97年5月1日臺灣台中地方法院97年度訴字第1109號所為
裁定提起抗告，本院裁定如下：
    主  文
原裁定廢棄，發回臺灣台中地方法院。
    理  由
一、本件抗告意旨略以：
（一）本件訴之原因與事實乃係源於租賃契約之債務給付糾紛，
      有該租賃契約附卷可查（見原審卷第9至25頁），被告於
      契約內所填載之住址為台中市○○○路65號，依民事訴訟
      法第1條第1項之規定，本件相對人葉棟梁住所係在台南縣
      新營市○○街22號之3，自應由相對人葉棟梁住所臺灣台
      南地方法院管轄，又依照民事訴訟法增修條文第1條第2項
      訴之原因事實發生於相對人居所地者，亦得由其居所地之
      法院管轄。
（二）本件訴訟標的明顯係為租賃合約之債務不完全給付所衍生
      之訴訟案由，茲依照民事訴訟法第12條：因契約涉訟者，
      如經當事人定有債務履行地，得由該履行地之法院管轄。
      本件債務之履行明顯係為台中市○區○○路503號之建物
      ，因此特依本法由臺灣台中地方法院管轄自屬有理由。
（三）本件訴訟為相對人乙○○對於抗告人甲○○之契約不完全
      給付，所衍生臺灣省中區國稅局對抗告人開立罰單所產生
      之侵權行為涉訟者，得由行為地之法院管轄。本件侵權行
      為明顯係為相對人所出租房屋位於台中市○區○○路503
      號所產生涉訟，故依照此規定得為臺灣台中地方法院管轄
      。
（四）綜上，依民事訴訟法第21、22條之規定，同一訴訟，數法
      院有管轄權者，抗告人得任向其中一法院起訴。求原裁定
      廢棄，本件移送臺灣台中地方法院審理。
二、抗告人認本件訴訟標的係為租賃合約之債務不完全給付所衍
    生之訴訟案由，本件債務之履行明顯係為台中市○區○○路
    503號之建物，由臺灣台中地方法院管轄自屬有理由云云。
    按因契約涉訟者，如經當事人定有債務履行地，得由該履行
    地之法院管轄，民事訴訟法第12條定有明文。該關於因契約
    涉訟特別審判籍之規定，當事人間就債務履行地之約定，雖
    不以書面或明示為必要，即以言詞或默示為之，亦非法所不
    許，惟仍須當事人間有約定債務履行地之意思，始有其適用
    。本件系爭租約之租賃標的物係坐落於台中市○區○○路50
    3號，是以抗告人所指相對人不完全給付之債務履行地，在
    兩造之間是否曾有約定，即有查明之必要，原審率以相對人
    之住所地設於台南縣新營市○○街22號之3，即認無管轄權
    ，尚嫌速斷，抗告意旨指摘原裁定不當，聲明廢棄，非無理
    由。本件認有發回原法院，查明是否有特別審判籍之情形，
    另為適當處理之必要。
三、依民事訴訟法第492條，裁定如主文。
中    華    民    國    97    年    6     月    25    日
                  民事第二庭    審判長法  官  邱森樟
                                      法  官  謝說容
                                      法  官  蔡秉宸
以上正本係照原本作成。
不得再抗告。
                                      書記官  洪麗華
中    華    民    國    97    年    6     月    25    日
                                                      Ａ


司法院資訊處製作；財團法人民間司法改革基金會備份。
